臺灣高等法院臺南分院民事裁定　99年度重抗字第57號
抗　告　人　興松有限公司
法定代理人　林志郎
上列抗告人與相對人台南市政府間請求給付工程款事件，抗告人
對於中華民國99年9月10日台灣臺南地方法院89年度訴字第2053
號民事裁定，提起抗告，本院裁定如下：
    主  文
原裁定關於駁回抗告人先位聲明請求確認當事人間就台南市○○
道六」海安路拓寬及地下街、地下停車場新建工程合約之給付爭
議有仲裁約定之法律關係存在之訴部分廢棄，發回臺灣臺南地方
法院。
其餘抗告駁回。
抗告訴訟費用由抗告人負擔。
    理  由
一、抗告意旨略以：
  (一)本件抗告人於原審起訴之先位聲明確認仲裁法律關係存在之
    訴訟標的價額，依法屬無法核定事項，故應依民事訴訟法第
    77條之12所稱不能核定之情形，而核定為新台幣（下同）16
    5萬元，此部分裁判費17,335元早已於89年繳納，原審法院
    應依法為審判而逕予駁回，適用法規有所違誤。
  (二)原裁定違反民事訴訟法第244條第4項得為一部請求之規定:
    本件抗告人於原審起訴之備位聲明中請求給付工程款及請求
    覆工板、型鋼及鋼筋、模板等現場機具及材料損害賠償金額
    之訴訟標的中之3,162,689元範圍內為一部請求，該裁判費3
    1,449元亦已於90年2月8日繳納，縱認為抗告人於99年8月23
    日擴張之其餘請求皆非附帶請求，非無須繳納裁判費，依法
    仍應就一部請求及已繳費部分為審判，原審法院竟逕予全部
    駁回，形同不准一部請求，其適用民事訴訟法第244條第4項
    法規亦有所違誤。又本件備位聲明中擴張其餘附帶請求損害
    賠償部分，無需另繳裁判費，原審法院將全部損害賠償請求
    數額作為訴訟標的價額核定，其適用民事訴訟法第77條之2
    第2項規定顯有違誤。
  (三)原裁定未俟抗告結果而為准駁決定，逕以逾期未繳納裁判費
    為駁回裁定，其有裁量濫用及侵害人民訴訟權之適用法規違
    誤。原裁定未就已繳納裁判費部分審判，逕將訴全部駁回，
    有違訴訟法上誠信原則之違背法令情形，爰請求將原裁定廢
    棄等語。
二、本件抗告人就原審以其逾期未依裁定補繳第一審裁判費用10
    ,362,919元，而裁定駁回其全部起訴，認有違誤，經查：(一)
    按訴之追加，係指原告於起訴後提起新訴，以合併於原有之
    訴而言。故訴之追加若不合法，法院除駁回追加之新訴外，
    仍應就原訴予以裁判（最高法院29年度上字第1771號判例(2)
    參照）。
  (二)查本件抗告人於89年10月12日起訴請求確認當事人間就台南
    市○○道六」海安路拓寬及地下街、地下停車場新建工程合
    約之給付爭議有仲裁約定之法律關係存在，已於原審計算本
    件最小之利益金額3,162,689元，預繳裁判費31,629元，有
    收據可憑（見原審卷1第78、48、3、88頁），並無不能核定
    標的價額之情形。原審法院以89年度訴字第2053號受理並命
    繳納裁判費後，此部分已屬合法。嗣抗告人雖於99年8月17
    日原審言詞辯論期日時又表明追加其備位聲明：「(一)相對人
    應與抗告人就台南市○○道六』海安路拓寬及地下街、地下
    停車場新建工程計算：1.租金、使用費、工程材料費用。2.
    抗告人交付之覆工板、型鋼及配件等現場械具及材料數量。
    (二)1.相對人應給付抗告人3億6637萬4408元及自89年3月28日
    起至清償日止按年息5%計算之利息。2.相對人應自87年3月2
    8日起至清償日止按月給付抗告人如附表所示之金額及利息
    。」，有當日之民事補充理由狀可稽（見原審卷13第86頁）
    ，原審因此依法核定抗告人請求給付工程款事件之訴訟標的
    價額為1,389,774,327元，並據以認定應徵收第一審之裁判
    費10,394,548元，經扣除已預繳之裁判費31,629元，尚不足
    10,362,919元，而裁定命抗告人於限期內補繳，經抗告人於
    99年9月1日收受裁定後，迄未補繳，有送達證書及原審法院
    民事科查詢簡答表附卷可稽（見原審15卷第68至73頁。至抗
    告人所擬追加之備位之訴，與所謂以一訴附帶請求損害賠償
    之意義，顯不相同，抗告人誤以兩者間有主從、依附或牽連
    關係，而有民事訴訟法第77條之2第2項規定以一訴附帶請求
    規定之適用，故備位聲明應不併算其價額云云，尚屬誤解，
    亦經本院於99年10月29日以99年度重抗字第58號裁定駁回在
    案）。抗告人於追加其備位聲明之後，固未遵期補繳訴訟費
    用，原審法院因而裁定駁回抗告人之訴（包括原有先位聲明
    之訴及追加之訴）。然原審法院未慮及抗告人原有「先位聲
    明」之訴已先經法院核定訴訟標的金額，並命抗告人繳交完
    畢，此部分已符合起訴之法定程式，乃未遑詳查竟將此合法
    部分訴訟亦全部駁回，於法自有未洽，抗告意旨指摘此部分
    不當，求予廢棄，非無理由，自應由本院將原裁定該部分廢
    棄，發回原審法院妥為處理。至抗告人其餘抗告，並無理由
    ，應予駁回。
據上論結，本件抗告為一部有理由、一部無理由，應依民事訴訟
法第492條、第495條之1第1項、第449條第1項、第95條、第79條
，裁定如主文。
中    華    民    國   100    年    1     月    10    日
                  民事第二法庭  審判長法  官  陳光秀
                                      法  官  李文賢
                                      法  官  莊俊華
上為正本係照原本作成。
本裁定除以適用法規顯有錯誤為理由外，不得再抗告。如提出再
抗告，應於收受送達後10日內委任律師為代理人向本院提出再抗
告狀（須附繕本），並繳納再抗告費新台幣1千元。
中    華    民    國   100    年    1     月    11    日
                                      書記官  吳銘添
【附註】
民事訴訟法第495條之1第2項準用同法第466條之1第1、2 項規定
：
(1)對於第二審判決上訴，上訴人應委任律師為訴訟代理人。但上
  訴人或其法定代理人具有律師資格者，不在此限。
(2)上訴人之配偶、三親等內之血親、二親等內之姻親，或上訴人
  為法人、中央或地方機關時，其所屬專任人員具有律師資格並
  經法院認為適當者，亦得為第三審訴訟代理人。
民事訴訟法第466條之2第1項：
  上訴人無資力委任訴訟代理人者，得依訴訟救助之規定，聲請
  第三審法院為之選任律師為其訴訟代理人。